臺灣高等法院刑事裁定　　　　　　　　　　　　　　　　九十年度抗字第六五０號
　　抗　告　人
　　即　自訴人　丙○○
　　　　　　　　乙　○
　　被　　　告　甲○○
右抗告人因被告誣告等案件，不服台灣台北地方法院九十年十一月一日裁定（案號：
九十年度自字第六五七號）提起抗告，本院裁定如左：
    主  文
抗告駁回。
    理  由
一、自訴意旨略以：訴外人胡忠卿、葉志仁、許黃淑亭（下稱胡忠卿三人）前委任被
    告甲○○律師處理法律事務，四人共同基於誣告及偽證之犯意聯絡，於八十五年
    九月十九日具狀向台灣台北地方法院檢察署（下稱台北地檢署）告訴─八十五年
    度偵字第二０八八二號，誣指自訴人二人共犯背信、使公務員登記不實等罪嫌，
    該案嗣經移由台灣士林地方法院檢察署（下稱士林地檢署）以八十五年度偵字第
    一０七六六號偵辦並對自訴人提起公訴，台灣士林地方法院（下稱士林地院）再
    以八十六年度易字第一七五六號判決，將自訴人以背信罪名判處有期徒刑二年，
    自訴人提起上訴後，由台灣高等法院以八十六年度上易字第六八０一號判決駁回
    上訴，該案因而確定。但該件刑案所採信證據涉及胡忠卿三人與甲○○共同偽證
    之結果，亦即：自訴人丙○○前曾對葉志仁、許黃淑亭及自訴人乙○訴請塗銷抵
    押權登記，由台灣台北地方法院（下稱台北地院）以八十五年度訴字第三六六九
    號民事案件審理，甲○○當時係葉、許二人之訴訟代理人，胡忠卿則為證人，但
    甲○○竟指導胡忠卿三人謊稱：乙○在調解時，於七十八年八月十二日開立面額
    新台幣（下同）三千萬元本票一張，交付胡君做為抵押債權，胡君嗣以許、葉二
    人為抵押債權人，因而就乙○所有坐落台北縣萬里鄉○○里○○段瑪鍊港內小段
    第七六、七七、七八、七八之一地號土地所有權全部，設定本金最高限額三千六
    百萬元之抵押權。由於胡忠卿依據上述方式偽證，自訴人丙○○因而敗訴，進而
    遭受胡忠卿三人誣告背信，並被判處徒刑確定。因認甲○○涉及共同誣告、偽證
    罪，二者有方法、結果之牽連關係，且本案與台灣高等法院上訴字第一四０四號
    案件係相牽連案件，二者宜合併審理。
二、原裁定以：按刑事訴訟法第六條第三項規定，不同級法院管轄之案件相牽連者，
    得合併由其上級法院管轄。已繫屬於下級法院者，其上級法院得以裁定命其移送
    上級法院合併審判。但第七條第三款之情形，不在此限。本件自訴欠缺合併審理
    要件，無從併由台灣高等法院審理。查：
    (1)自訴人固主張被告涉有右述共同誣告之行為，但自訴人所提出各項起訴書、判
      決書，均未認定甲○○有何誣告犯行。而自訴人確因右述土地所衍生糾紛經士
      林地院認定觸犯背信罪，分別判處有期徒刑二年，嗣上訴亦遭駁回，此有士林
      地院八十六年度易字第一七五六號、台灣高等法院八十六年度上易字第六八０
      一號判決書影本各一份在卷（見自訴狀證據六、七）；自訴人目前經士林地檢
      署通緝中，亦有台北地院被告全國通緝紀錄表二份在卷可證。
    (2)再者，自訴人曾就同一事由控告胡忠卿三人偽證、誣告，亦經台北地院以八十
      六年度自字第五八九號判決，就誣告部分判決無罪，偽證部分則為不受理判決
      ；自訴人嗣提起上訴，亦由台灣高等法院以八十七年度上訴字第一九四號判決
      駁回上訴，此有上述判決書影本各一份在卷（見答辯狀證據三、四）。胡忠卿
      三人既經另案認定並無誣告罪行，自訴人復未提出證據以推翻該案所認定事實
      ，其泛稱被告涉嫌誣告，即不能做為不利於被告之認定。
    (3)自訴人於另案控訴胡忠卿三人與被告因本件糾紛而涉有偽造文書，亦經台北地
      院以八十八年度自字第九０八號判決，對彼等為無罪判決（見答辯狀證據七）
      。該案目前在上訴程序，但依自訴人與被告所提出相關裁判資料，亦不足以認
      定被告有何誣告嫌疑。
    (4)綜上所論，依據本院調查結果，自訴人被控誣告部分確有刑事訴訟法第二百五
      十二條第十款「犯罪嫌疑不足」之情形，應予駁回自訴（又誣告部分既遭駁回
      ，與偽證部分不發生牽連犯關係，本院就偽證部分另為不受理判決）。
三、抗告意旨以：I、自訴人於自證十二中業提出最高法院九十年度台上字第三九四
    八號刑事判決，此判決既認定胡忠卿等三人涉嫌共同偽證、誣告而將高等法院判
    決撤銷發回更審，則為胡忠卿三人「告訴代理人」之被告甲○○當亦涉嫌共同偽
    證、誣告。II、系爭土地所有權狀等文件之「真正流程」，是被告甲○○共同偽
    證、誣告之鐵證，按前開最高法院九十年度台上字第三九四八號刑事判決中已指
    明「王大維究竟有、無及如何於八十四年間指示張炳輝交付系爭土地所有權狀等
    文件予胡忠卿？以及乙○對張炳輝交付該權狀等文件予胡忠卿乙節是否知情，凡
    此與認定被告胡忠卿等有無被訴偽證、誣告犯行有重要關係，自應查明」，依此
    ，於被告為告訴代理人時，在告訴狀中即不提張炳輝而故意捏造「乙○於八十年
    四月十六日調解前及調解時將系爭土地所有權狀、土地移轉契約書、印鑑證明等
    文件交付予胡忠卿」等人之告訴事由，此故意捏造之告訴事由即為被告共同誣告
    之鐵證。III、按八十年四月十六日調解所謂乙○於調解當日再開立八百萬元本票
    ，事實上並未給付，故胡忠卿等人於台灣高等法院八十九年度重訴更（一）字第
    一號民事案之八十九年九月一日準備五狀理由三自承該八百萬元本票「一直找不
    到」，該八百萬元本票係甲○○等人利用鎮公所送請法院核定後，送達於調解當
    事人葉志仁等之調解書附件「八百萬元本票影本」再加以影印後之「再影本」所
    冒充，而被告甲○○於受任為民事訴訟代理人和刑事告訴代理人時，即明知系爭
    八十年四月十六日調解純屬無債權之假調解，應負「共同偽證、誣告」刑責，蓋
    其明知系爭調解為無分文債權之假調解，竟指導及代理其當事人胡忠卿、葉志仁
    、許黃淑亭主張該調解債權並「共同偽證」乙○於調解當日為三千萬元調解給付
    以證明該調解債權之真正，及乙○「併存承擔」債務即胡忠卿對乙○三千萬元本
    票債權之真正，並以該共同偽證而勝訴之民事判決及以該共同偽證相同內容之事
    實持以誣告自訴人等，故被告甲○○和胡忠卿等四人為共同偽證、誣告之共犯。
四、本院查：
  I、按法院或受命法官於自訴案件第一次審判期日前訊問及調查結果，如認為案件
      有刑事訴訟法第二百五十二條至第二百五十四條之情形者，得以裁定駁回其自
      訴，同法第三百二十六條第三項定有明文。查依自訴人所主張及提出各項起訴
      書、判決書，被告甲○○係自訴人對葉志仁、許黃淑亭二人訴請塗銷抵押權登
      記民事事件之訴訟代理人，並無從據以認定被告甲○○有何誣告犯行。而自訴
      人確因右述土地所衍生糾紛經士林地院認定觸犯背信罪，分別判處有期徒刑二
      年，嗣上訴亦遭駁回，此有士林地院八十六年度易字第一七五六號、台灣高等
      法院八十六年度上易字第六八０一號判決書影本各一份在卷（見自訴狀證據六
      、七），自訴人目前經士林地檢署通緝中，亦有台北地院被告全國通緝紀錄表
      二份在卷可證。
  II、最高法院九十年度台上字第三九四八號刑事判決，固將訴外人胡忠卿三人涉嫌
      共同偽證、誣告之本院判決撤銷發回更審，於理由中更指明「王大維究竟有、
      無及如何於八十四年間指示張炳輝交付系爭土地所有權狀等文件予胡忠卿？以
      及乙○對張炳輝交付該權狀等文件予胡忠卿乙節是否知情，凡此與認定被告胡
      忠卿等有無被訴之偽證、誣告犯行有重要關係，自應查明」，然此係指『與認
      定被告胡忠卿等有無被訴之偽證、誣告犯行有重要關係，自應查明』，有關被
      告部分並未為任何指涉，更不能依此即可資為認定自訴人主張『則為胡忠卿等
      三人「告訴代理人」之被告甲○○當亦涉嫌共同偽證、誣告』，故自訴人此抗
      告事由即非可採。
  III、告訴代理人於告訴狀中所陳之事項有無理由，審理之法院自應職權判斷，故被
      告於其代理告訴時，在於狀紙內載明「乙○於八十年四月十六日調解前及調解
      時將系爭土地所有權狀、土地移轉契約書、印鑑證明等文件交付予胡忠卿」等
      人之告訴事由，係攻擊防禦方法，且無證據證明係捏造，何誣告之有，同理，
      被告甲○○於受任為民事訴訟代理人和刑事告訴代理人時，並無證據可證明其
      『明知系爭八十年四月十六日調解純屬無債權之假調解』，且其法律上之意見
      係本於受任之專業素養而主張，非如自訴人所稱『竟指導及代理其當事人胡忠
      卿、葉志仁、許黃淑亭主張該調解債權，及乙○「併存承擔」胡忠卿對乙○三
      千萬元本票債權之債務』。
  Ⅳ、按偽證罪僅得由一人實施，無由數人共同實施之可能，查自訴人主張被告涉有
      共同偽證一節，依其意旨應係指教唆他人偽證而言，而依上所述，被告所為既
      有犯罪嫌疑不足之情形，即不得課以被告甲○○和胡忠卿等四人有共同（或教
      唆）偽證、誣告之犯行。
五、原裁定以「依調查結果，被控誣告部分確有刑事訴訟法第二百五十二條第十款犯
    罪嫌疑不足之情形，依刑事訴訟法第三百二十六條第三項、第二百五十二條第十
    款裁定駁回自訴人之自訴」，其認事用法核無違誤，自訴人提起抗告仍以上開情
    由指摘原裁定不當，請求撤銷即無理由，應予駁回。
六、據上論斷，依刑事訴訟法第四百十二條裁定如主文。
中      華      民      國      九十一      年     三     月     六     日
                              臺灣高等法院刑事第二十一庭
                                  審判長法  官  葉  騰  瑞
                                        法  官  莊  明  彰
                                        法  官  黃  國  忠
右正本證明與原本無異。
不得再抗告。
                                        書記官  劉  貞  達
中      華      民      國      九十一      年     三     月     六     日
